【裁判字號】    97,交聲,584
【裁判日期】    970904
【裁判案由】    聲明異議
【裁判全文】
臺灣臺南地方法院交通事件裁定         97年度交聲字第584號
處分機關    交通部公路總局嘉義區監理所新營監理站
異議人即    甲○○
受處分人
上列受處分人因違反道路交通管理處罰條例案件，對於交通部公
路總局嘉義區監理所新營監理站民國九十七年六月四日所為之裁
決處分（處分案號：新監裁違字第裁７３－Ｍ00000000
號）聲明異議，本院裁定如下：
    主  文
異議駁回。
    理  由
一、原處分意旨略以：異議人即受處分人甲○○（下稱異議人）
    於民國九十七年五月三日十七時三十分許，騎乘車牌號碼Ｔ
    ＦＺ－４５１號輕型機車（下稱ＴＦＺ－４５１號機車），
    沿臺南縣新營市臺一線由南向北行駛，行經臺一線與工業街
    口交岔而有燈光號誌管制之交岔路口（下稱本件交岔路口）
    時闖紅燈，經臺南縣警察局交通警察隊警員攔停並於同日開
    立南縣警交字第Ｍ00000000號舉發違反道路交通管
    理事件通知單（下稱本件舉發通知單）予以舉發，嗣經原處
    分機關即交通部公路總局嘉義區監理所新營監理站（下稱原
    處分機關）以上揭違規事實明確，依道路交通管理處罰條例
    （下稱處罰條例）第五十三條第一項、第六十三條第一項第
    三款規定，對異議人裁處罰鍰新臺幣（下同）一千八百元、
    並記違規點數三點（下稱原處分）。
二、聲明異議意旨略以：異議人固曾於九十七年五月三日十七時
    三十分，駕駛ＴＦＺ－４５１號機車行經本件交岔路口闖紅
    燈，惟異議人任職於交通部臺灣鐵路管理局嘉義工務段新營
    分駐所（下稱新營分駐所），擔任維修軌道之技術工，九十
    七年五月三日星期六休假日，因接獲新營分駐所電話通知在
    臺一線急水溪橋堤岸北方十二號ＡＢ道岔處（下稱十二號道
    岔處）有輛可疑小貨車留置，恐影響列車行進、妨礙列車運
    轉及危害旅客安全，異議人基於執行工程救險、施行列車防
    護及避免行車事故之任務，遂騎乘ＴＦＺ－４５１號機車前
    往十二號道岔處查看，嗣並騎乘ＴＦＺ－４５１號機車欲前
    往新營分駐所回報，而在行經本件交岔路口時闖紅燈，異議
    人係因，公務緊急而致違規，乃基於避免他人緊急危難而出
    於不得已之行為，符合鐵路行車規則第六條及第七條規定之
    執行工程救險任務，爰聲明異議，請求撤銷原處分。
三、按汽車駕駛人，行經有燈光號誌管制之交岔路口闖紅燈者，
    處一千八百元以上五千四百元以下罰鍰；汽車駕駛人，違反
    處罰條例第五十三條者，除依原條款處罰鍰外，並記違規點
    數三點，處罰條例第五十三條第一項、第六十三條第一項第
    三款分別立有明文，經查：
  (一)異議人於上開時、地，騎乘ＴＦＺ－４５１號機車，在本件
    交岔路口闖紅燈，經臺南縣警察局交通警察隊警員開立本件
    舉發通知單予以舉發，並經原處分機關以上揭違規事實明確
    ，以原處分對異議人裁處罰鍰一千八百元、並記違規點數三
    點等情，為異議人所坦認，並有本件舉發通知單及原處分各
    一份可稽。
  (二)按因避免自己或他人生命、身體、自由、名譽或財產之緊急
    危難而出於不得已之行為，不予處罰，但避難行為過當者，
    得減輕或免除其處罰，行政罰法第十三條固有明文，惟得以
    主張緊急避難者，首須存在緊急危難狀態，且行為人出於避
    難意思，而出於不得已之行為者，始足當之。查新營分駐所
    因於九十七年五月三日十七時二分許，接獲交通部臺灣鐵路
    管理局新營站曾副站長轉報在十二道岔處附近之堤岸旁，有
    一輛可疑小貨車停留，新營分駐所遂於同日十七時五分許電
    話聯絡異議人前往查看，且異議人於同日十七時二十五分回
    報發現該處停留一輛車牌號碼ＹＰ─０１２０號、無人在車
    上之自小貨車（下稱ＹＰ─０１２０號車），嗣再通知新營
    行車室等情，有新營分駐所九十七年五月三日值勤紀錄簿及
    交通部臺灣鐵路管理局九十七年六月二十三日鐵運轉字第０
    九七００一三七七二號函各一份可憑，是異議人固於九十七
    年五月三日十七時二分許，經新營分駐所聯絡指示而至十二
    道岔處附近之堤岸旁，查看在該處停留之ＹＰ─０１２０號
    車之狀況，然查：
  (1)異議人除陳稱：我自戶籍地騎ＴＦＺ－４５１號機車至十二
    號道岔處堤岸邊，發現ＹＰ─０１２０號車停在專用之防汛
    道路上，車上無人，我就下堤防的邊坡，想找尋車主移車，
    但車主不在現場，我就步行至十二道岔處，看道岔、軌道並
    無異狀，因未立即影響行車，且我的職務就只是負責至上址
    查看有無異狀，即算結束，當時我身上未攜帶無線電機，而
    十二道岔處距離新營分駐所又僅有五百公尺，我遂騎ＴＦＺ
    －４５１號機車前往新營分駐所簽名通報我有至上址處理，
    因想已處理完了要趕快回去，而在行經本件交岔路口時闖紅
    燈等語外，尚稱：當時身上有帶手機，因想先找ＹＰ─０１
    ２０號車之司機，而且十二道岔處無異狀，沒有立即影響行
    車，我就騎機車回新營分駐所通報，而未在上址即以手機向
    分駐所回報等語，且查ＹＰ─０１２０號車固曾停在十二號
    道岔處堤岸邊之防汛道路上，然該停車之位置距離鐵軌容有
    一段碎石間隔距離，而非在鐵軌或極為接近鐵軌之處，有交
    通部臺灣鐵路管理局九十七年六月二十三日鐵運轉字第０九
    七００一三七七二號函附之九十七年五月三日發現不明車輛
    停車處之照片三張可參，是十二號道岔處堤岸邊之防汛道路
    上固停有一部無人在車上之ＹＰ─０１２０號車，惟依上開
    所見ＹＰ─０１２０號車停放之位置，是否存有影響行車安
    全之緊急危難狀態，已非無疑，更況異議人經查看十二ＡＢ
    道岔處無異狀後，係在認為已結束其應執行之職務，復未見
    存有對行車安全立即影響之狀態等認知下，因未攜帶無線電
    機具，又與新營分駐所相距非遠，遂騎駛ＴＦＺ－４５１號
    機車由十二道岔處堤岸邊，前往新營分駐所簽名通報，亦即
    異議人由十二道岔處堤岸邊騎駛ＴＦＺ－４５１號機車沿臺
    南縣新營市臺一線由南向北行駛，係因認為已完成新營分駐
    所發交處理之職務，而前往新營分駐所簽名通報曾有處理該
    項職務之原故，當時客觀上已難認有何立即影響行車安全之
    緊急危難狀態，且異議人在主觀上亦無所謂排除緊急危難之
    避難意思，則異議人在前往新營分駐所簽名回報之途中，於
    本件交岔路口闖紅燈之行為，無從認為符合行政罰法第十三
    條所指為圖緊急避難而為之不得已行為，自不容其據以為免
    除闖紅燈違規責任之理由。
  (2)又鐵路行車規則第六條「正線應每日至少巡視一次；正線因
    災害致有妨害列車運轉之虞時，應派人監視並採取安全防護
    措施」以及第七條「路線遇有不能保持列車依規定速度安全
    運轉時，應以號誌表示之，並在應特別注意之處所派人監視
    ；站外正線因臨時發生障礙須使列車停車時，應即施行列車
    防護」等規定，僅在指示應每日巡視鐵路正線，且遇有災害
    致妨害列車運轉之虞，或有臨時發生障礙須使列車停車等狀
    況時，應派人監視或施行列車防護，惟本件異議人係認為已
    完成交辦職務，而在騎車前往新營分駐所之途中闖紅燈，其
    當時顯非處於負有執行上開鐵路行車規則第六條、第七條所
    指監視或施行列車防護等職務在身之狀態，並無從據以卸退
    違規之責。
  (三)綜上所述，異議人於上開時、地，行經本件有燈光號誌管制
    之交岔路口時，有闖越紅燈之違規情事，復無其他足以免除
    違規責任之事由，則原處分機關據以依處罰條例第五十三條
    第一項及第六十三條第一項第三款等規定，並參酌違反道路
    交通管理事件統一裁罰基準表等相關內容，裁處如原處分所
    示之處罰，並無違誤，本件異議為無理由，應予駁回。
四、據上論斷，應依道路交通案件處理辦法第十九條前段，裁定
    如主文。
中    華    民    國    97    年    9     月    4     日
                  交通法庭   法  官  陳威龍
以上正本證明與原本無異。
如不服本裁定，應於收受送達後5日內向本院提出抗告狀。（應
附繕本）
                             書記官  吳昕韋
中    華    民    國    97    年    9     月    4     日


司法院資訊處製作；財團法人民間司法改革基金會備份。
